【裁判字號】    90,上易,3118
【裁判日期】    901009
【裁判案由】    竊盜
【裁判全文】
臺灣高等法院刑事判決                            九十年度上易字第三一一八號
    上  訴  人
    即  被  告  丁○○
右上訴人因竊盜案件，不服臺灣板橋地方法院九十年度易字第二三０七號，中華民國
九十年七月三十一日第一審判決（起訴案號：臺灣板橋地方法院檢察署九十年度偵緝
字第五三八號）提起上訴，本院判決如左：
    主  文
上訴駁回。
    事  實
一、丁○○意圖為自己不法之所有，於民國八十六年一月二十四日下午三時許，在新
    竹市○○路與忠孝路口竊取乙○○所有之車牌號碼ＧＦＴ─二一０號重型機車（
    引擎號碼ＳＡ二五ＡＸ─一三二五一二，登記名義人為乙○○之夫邱文佐）一輛
    ，供己代步使用；復另行起意，意圖為自己不法之所有，於八十九年十月三日下
    午六時十分許（原判決略載為六時許），在新竹縣新豐鄉○○村○○路○段三三
    五巷十五號前，竊取甲○○所有之車牌號碼ＨＭＫ─０八九號車牌一面，再懸掛
    於前開乙○○失竊之機車車體上。嗣於八十九年十月二十八日上午十二時三十分
    許，丁○○騎乘懸掛ＨＭＫ─０八九號車牌之原車牌號碼ＧＦＴ─二一０號機車
    車身行經臺北縣永和市○○路與中興街口時為警查獲。
二、案經臺北縣警察局永和分局報請臺灣新竹地方法院檢察署呈請臺灣高等法院檢察
    署檢察長核轉臺灣板橋地方法院檢察署檢察官偵查起訴。
    理  由
一、訊據上訴人即被告丁○○承認於八十九年十月二十八日上午十二時三十分許，騎
    乘懸掛ＨＭＫ─０八九號車牌之原車牌號碼ＧＦＴ─二一０號機車車身行經臺北
    縣永和市○○路與中興街口時為警查獲之事實，惟否認有竊盜犯行，辯稱：伊當
    天與人有約，而伊所有之機車半路故障，所以返回臺北縣中和市○○街一一二巷
    十三弄一號四樓伊母親住處，在桌上看到一把鑰匙，便拿該鑰匙到樓下將車騎走
    ，該車係伊母親所有，伊沒有竊取機車及車牌云云。惟查右揭機車、車牌被竊之
    事實，業經被害人乙○○、甲○○於警局偵訊時指訴綦詳，並有車輛竊盜車牌失
    竊資料個別查詢報表、臺北縣警察局贓物認領保管單各二紙附卷可稽；被告於原
    審審理時供稱：「警方查獲的那台機車是我回到中和市○○街一一二巷十三弄一
    號四樓家裡，當時家裡沒人，我看到桌上有機車鑰匙，就拿了鑰匙到一樓去試每
    台機車是否可以開，然後有一台可以開我就騎走了。」、「（問：之前多久沒有
    回家了？）兩年」、「（借車之前有無問過你媽媽或弟弟？）沒有。」（見原審
    九十年七月十七日審判筆錄）。被告於本院九十年十月二日審理時辯稱：「我被
    查到之前三天或一星期就騎該機車，我當天與人有約，我機車半路故障，故回中
    和市○○街一一二巷十三弄一號四樓母親住處，未碰到家裡人，在桌上看到一把
    鑰匙，便拿該鑰匙到樓下將車騎走，該車係母親所有，我未竊取機車及車牌」云
    云。被告既於原審供明，其兩年未曾回家，而使用該機車前又未向居住該處之其
    母或其弟詢問，如何得知當天家中恰有機車可供使用；且被告果係於家中發現機
    車鑰匙，自應先向其弟詢問該鑰匙係屬何部機車所有？該機車現停放何處？其既
    未詢問其弟以確定該機車確停放於樓下，即逕持鑰匙至樓下與他人機車一一比對
    ，亦與常情有違；況且被告於案發後既知該機車係他人失竊之物，且已遭警方查
    扣，理應告知其弟並追問該機車及鑰匙之來源，然其自承案發迄今均未曾詢問其
    弟該機車及鑰匙來源，顯然有悖於常情事理。再者，被告於警訊時供稱：「（問
    ：你從何處騎乘重機（車）ＳＡ二五ＡＸ─一三二五一二？要去何處？）我從中
    和市○○街二一五巷四十號二樓家中騎出來，要去台北市內湖區上班。」、「（
    問：你所騎乘之重機（車）ＳＡ二五ＡＸ─一三二五一二，已有多少時間？）大
    約一星期左右」（見臺灣新竹地方法院檢察署八十九年偵字第六三二九號卷第四
    頁背面）。嗣於檢察官訊問時改稱：「（問：如何知道向她借用？）她進去（指
    入監）前我就知道有該台機車」、「（問：該機車如何取得？）我在家裡發現有
    機車鑰匙，因我與人有約，才將鑰匙拿走，將車騎走。」、「（問：車到底是何
    來？）是我自己之機車在半路壞掉，才到我母親住處騎該車的」（見臺灣板橋地
    方法院檢察署九十年偵緝字第五三八號卷第十二頁背面、第二十頁），再於原審
    審理時陳稱：「警方查獲的那台機車是我回到中和市○○街一一二巷十三弄一號
    四樓家裡，當時家裡沒人，我看到桌上有機車鑰匙，就拿了鑰匙到一樓去試每台
    機車是否可以開，然後有一台可以開我就騎走了。」云云。被告對於騎乘該機車
    之原因、騎乘該機車時間之久暫、事先是否知悉其母持有該機車等節，前後供述
    矛盾，顯非可採。況證人即被告之母丙○○於檢察官訊問時證稱「（問：何以丁
    ○○會在你的住處拿到涉案機車鑰匙？）我不知道，當時我在監獄裡」（見臺灣
    板橋地方法院檢察署九十年偵緝字第五三八號卷第二十二頁背面），以證人與被
    告為母子關係，應無誣陷被告之理，被告辯稱自其母親住處取得該機車等情，顯
    然不實。綜上所述，被告上開所辯應係卸責之詞，不足採信。本件事證明確，被
    告之犯行洵堪認定。因本件事證已明，被告聲請訊問證人林瑛證明當時其係在大
    葉高島屋工作，當時所騎機車非被查獲之機車，並訊問其弟謝鴻恩有關機車之事
    ，因本件事證已明，本院認均無訊問之必要，附此敘明。
二、核被告所為，均係犯刑法第三百二十條第一項之竊盜罪。被告先後二次竊盜犯行
    ，犯罪時間相隔有三年又八個月之久，難認被告係基於概括之犯意反覆實施，應
    係各別起意，自應分別論罪併合處罰。又刑法第四十一條業於九十年一月四日修
    正為「犯最重本刑為五年以下有期徒刑以下之刑之罪，而受六月以下有期徒刑或
    拘役之宣告，因身體、教育、職業、家庭之關係或其他正當事由，執行顯有困難
    者，得以一元以上三元以下折算一日，易科罰金。但確因不執行所宣告之刑，難
    收矯正之效或難以維持法秩序者，不在此限。」「併合處罰之數罪，均有前項情
    形，其應執行之刑逾六月者，亦同。」並於同年月十日公布施行，於同年月十二
    日生效，依刑法第二條第一項前段規定，自應適用裁判時之新法諭知易科罰金之
    折算標準。
三、原審以被告罪證明確，適用刑法第三百二十條第一項、第二條第一項前段、刑法
    第四十一條、刑法第五十一條第五款，罰金罰鍰提高標準條例第一條前段、第二
    條，並審酌被告之素行、犯罪之目的、手段、所竊取之財物價值及犯罪後未能坦
    承犯行等一切情狀，就所犯二竊盜罪各量處有期徒刑五月，並均諭知易科罰金之
    折算標準，且定其應執行之刑有期徒刑八月後，諭知易科罰金之折算標準。經核
    認事用法均無不合，量刑及所定執行刑亦屬妥適。被告上訴意旨否認犯罪，仍執
    前詞，指摘原判決不當，為無理由，應予駁回。
據上論斷，應依刑事訴訟法第三百六十八條，判決如主文。
本案經檢察官林炳雄到庭執行職務。
中      華      民      國      九十      年      十      月     九     日
                              臺灣高等法院刑事第三庭
                      審判長法  官  張  連  財
                                        法  官  張  傳  栗
                                        法  官  李  英  勇
右正本證明與原本無異。
不得上訴。
                                        書記官  倪  淑  芳
中      華      民      國      九十      年      十     月     十一    日
附錄本案論罪科刑法條全文：
刑法第三百二十條
意圖為自己或第三人不法之所有，而竊取他人之動產者，為竊盜罪，處五年以下有期
徒刑、拘役或五百元以下罰金。
意圖為自己或第三人不法利益，而竊佔他人之不動產者，依前項之規定處斷。
前二項之未遂犯罰之。


司法院資訊處製作；財團法人民間司法改革基金會備份。
